臺灣宜蘭地方法院民事判決　　　　　　　　 95年度訴字第2號
原　　　告　甲○○
　　　　　　　　　　　3號
訴訟代理人　洪維煌律師
被　　　告　乙○○
當事人間侵權行為損害賠償事件，本院於民國96年4月10日言詞
辯論終結，判決如下：
    主  文
被告應給付原告新台幣貳佰肆拾萬零佰捌拾陸元，及自民國九
十五年十月三十一日起至清償日止按年息百分之五計算之利息。
原告其餘之訴駁回。
訴訟費用由被告負擔二分之一即新台幣壹萬貳仟零捌拾元，餘
由原告負擔。
本判決原告勝訴部分於原告以新台幣捌拾萬元供擔保後，得假執
行。但被告如以新台幣貳佰肆拾萬零佰捌拾陸元預供擔保，得
免為假執行。
原告其餘假執行之聲請駁回。
    事實及理由
一、程序方面：按訴狀送達後，原告不得將原訴變更或追加他訴
    ，但請求之基礎事實同一、擴張或減縮應受判決事項之聲明
    者，不在此限，民事訴訟法第255條第1項第2、3款定有明文
    。本件原告本起訴聲明請求被告給付原告新台幣（下同）
    2,144,252元及其法定利息，嗣於起訴狀送達後之民國95年
    10月27日具狀擴張請求之金額為4,483,614元及自95年10月
    31日起至清償日止按年息5%計算之利息（參見本院卷第43頁
    ），其請求之基礎事實同一，且為擴張應受判決事項之聲明
    ，依上開說明，應予准許。
二、原告主張：被告於93年10月29日，駕駛車牌號碼MI-3867號
    自用小客車，沿宜蘭縣羅東鎮○○路由北往東方向行駛，於
    同日上午11時50分許，行經忠孝路與中山路3段閃光紅燈交
    岔路口，因疏未注意減速接近，先停止於上開交岔路口前，
    讓左方幹道車先行之過失，即逕自往中山路3段方向左轉；
    適有原告騎乘車牌號碼GXG-882號重型機車，沿中山路3段由
    東往西方向行駛，行駛至上開閃光黃燈交岔路口，因而發生
    撞擊，造成原告受有右側足部第1至第5趾趾骨開放性骨折、
    右側足部跟骨開放性骨折脫位併軟組織缺損暨術後傷口感染
    等傷害。原告自得本於侵權行為之法律關係請求被告賠償醫
    療及救護車轉院費用44,252元；自93年10月29日起計5個月
    ，日薪2,000元之看護費用共300,000元；受傷前月薪25,000
    元，計2年始能恢復上班之工作收入減少共600,000元；及因
    此而減少之勞動能力，算至60歲退休年齡，並依霍夫曼計算
    式扣除期前利息計2,339,362元；精神上損害賠償1,200,000
    元，總計4,483,614元，並加計自95年10月31日起至清償日
    止按年息5%計算之利息，及願供擔保請准宣告假執行。
三、被告則以：本件車禍之發生雙方均有責任，原告行經交岔路
    口並未減速，且靠中心線行駛，應為肇事主因；被告於車禍
    當時應無工作，且原告主張當時之月薪不實、無法工作之期
    間不致達2年，另減少勞動能力之程度亦有不實；復原告以
    其母看護，應不得請求看護費用；再原告請求之慰撫金亦屬
    過高；且被告曾給付31,200元與原告，其中1,200元並未言
    明作為慰問之用、30,000元則言明作為賠償金之部分等語置
    辯，並答辯聲明：請求駁回原告之訴，及願供擔保請准免為
    假執行（參見本院卷第15頁）。
四、兩造之不爭執事項如下（參見本院卷第115頁）：
（一）被告於93年10月29日，駕駛車牌號碼MI-3867號自用小客
      車，沿宜蘭縣羅東鎮○○路由北往東方向行駛，於同日上
      午11時50分許，行經忠孝路與中山路3段閃光紅燈交岔路
      口，因疏未注意減速接近，先停止於上開交岔路口前，讓
      左方幹道車先行之過失，即逕自往中山路3段方向左轉；
      適有原告騎乘車牌號碼GXG-882號重型機車，沿中山路3段
      由東往西方向行駛，行駛至上開閃光黃燈交岔路口，因而
      發生撞擊，造成原告受有右側足部第1至第5趾趾骨開放性
      骨折、右側足部跟骨開放性骨折脫位併軟組織缺損暨術後
      傷口感染等傷害。
（二）原告因本件車禍支出醫療及救護車轉院費用44,252元。
（三）原告受傷期間係後由其母看護。
（四）車禍發生後被告曾支付原告31,200元。
（五）原告迄今尚未領取強制汽車責任保險金。
五、本件待辯論之爭點如下（參見本院卷第115頁）：
（一）原告得否主張看護費用？得主張之看護費用為若干？
（二）原告於車禍發生前有無工作？得主張之薪資損失為若干？
（三）原告主張減少勞動能力之損失為若干？
（四）原告主張之精神慰撫金是否過高？
（五）本件車禍之發生，原告是否與有過失，被告得否主張過失
      相抵？
（六）被告所支付31,200元是作為慰問金之用？或為賠償金之部
      分？
六、本院得心證之理由：
（一）按因故意或過失，不法侵害他人之權利者，負損害賠償責
      任；不法侵害他人之身體或健康者，對於被害人因此喪失
      或減少勞動能力或增加生活上之需要者時，應負損害賠償
      責任；又不法侵害他人之身體、健康，被害人雖非財產上
      之損害，亦得請求賠償相當之金額，民法第184條第1項前
      段、第193條第1項分別定有明文。本件被告於93年10月29
      日，駕駛車牌號碼MI-3867號自用小客車，沿宜蘭縣羅東
      鎮○○路由北往東方向行駛，於同日上午11時50分許，行
      經忠孝路與中山路3段閃光紅燈交岔路口，因疏未注意減
      速接近，先停止於上開交岔路口前，讓左方幹道車先行之
      過失，即逕自往中山路3段方向左轉；適有原告騎乘車牌
      號碼GXG-882號重型機車，沿中山路3段由東往西方向行駛
      ，行駛至上開閃光黃燈交岔路口，因而發生撞擊，造成原
      告受有右側足部第1至第5趾趾骨開放性骨折、右側足部跟
      骨開放性骨折脫位併軟組織缺損暨術後傷口感染等傷害等
      情，業經被告於刑事另案中坦承發生交通事故，且對車禍
      之發生有過失，並有道路交通事故調查報告表、現場圖、
      現場照片、財團法人長庚紀念醫院（以下簡稱長庚醫院）
      病歷資料、診斷證明書（參見本院刑事庭95年度交簡上字
      第1號卷第92頁、宜蘭縣警察局羅東分局警羅刑字第09400
      13806號卷第12至14頁、第20至24頁、第11頁、本院刑事
      庭前開案卷第78頁、94年度羅交簡附民字第13號卷第6頁
      ）、被告受傷照片（參見本院卷第34至37頁）可稽，故原
      告依過失侵權行為之損害賠償請求權，請求被告負損害賠
      償責任，於法有據。
（二）就原告請求之損害賠償項目，其中醫療及轉院救護車費用
      44,252元，被告並未爭執，已於前述，應認兩造同意以上
      開數額為準。另就看護費用、減少工作損失、減少勞動能
      力、精神上損害賠償部分，則生爭執，茲析述如下：
    (1)看護費用部分：
      本件原告主張其因被告之過失行為負傷，由其母江柳美負
      責看護，為被告所不爭執，惟抗辯親屬看護應不得請求費
      用，且原告主張之看護日數為不實云云。按民法第193條
      第1項所謂增加生活上之需要，係指被害以前並無此需要
      ，因被害以後始有支付此費用之必要者而言。是以身體、
      健康被害，因請人照顧家庭所支出之費用，如確屬必要者
      ，亦非不得請求賠償。又親屬照顧被害人之起居，固係出
      於親情，但親屬看護所付出之勞力，並非不能評價為金錢
      ，只因兩者身分關係密切而免除支付義務，此種親屬基於
      身分關係之恩惠，自不能加惠於被害人，故應衡量及比照
      僱用職業護士看護情形，認被害人受有相當看護費之損害
      ，得向加害人請求賠償（78年度台上字第547號、94年度
      台上字第1543號判決參照）。是原告雖係委請其母擔任看
      護，雖非屬專業之看護，惟如屬必要，原告應仍得向被告
      請求。經查，原告因前開負傷，除自93年10月29日急診住
      院迨至93年12月14日出院外，實自93年12月29日至94年1
      月21日止、自94年3月21日至94年3月28日止及自94年7月4
      日至94年7月13日止多次住院治療，住院期間需由他人全
      日照顧原告日常生活等情，有長庚醫院96年1月22日（九
      六）長庚院法字第0039號函在卷可稽（參見本院卷第104
      頁）。核原告於94年3月22日猶進行開刀骨切除及皮瓣轉
      移手術，並曾自94年7月4日再度住院至94年7月13日為止
      ，有前開函文及長庚醫院出具之診斷證明書為據，信原告
      自93年10月29日至94年3月28日止計5個月期間，生活起居
      均需旁人照料。另審酌原告主張之每日2,000元看護費用
      ，並未高於長庚醫院95年11月28日（九五）長庚院法字第
      1045號函所附該院「病患服務人員酬勞及工作說明」全日
      班每日收費為2,100元之行情（參見本院卷第75頁），故
      本院認以每日2,000元計算，亦屬合理，則原告請求被告
      給付看護費用300,000元（計算式：2000×30×5=300000
      ），核屬有據。
  　(2)減少工作損失部分：
      原告主張其受傷前月薪為25,000元，計2年始能恢復上班
      等語，惟被告以原告於車禍時應無工作，若確有工作應未
      有25,000元之月薪，且不致需休養2年置辯。查原告於車
      禍發生前係在東區工程股份有限公司任職，此有原告所提
      出之扣繳憑單及本院所查得之勞保投保資料可佐，但依前
      揭勞保投保資料之記載，原告投保薪資為月薪15,840元（
      參見本院卷第87頁），未達原告所主張之25,000元，原告
      雖復提出員工薪工資表影本為證（參見本院卷第103頁）
      ，惟其上並無僱主公司及原告蓋印確認請領之事實，是應
      認原告所得主張之月薪損失應以勞保投保薪資即15,840元
      計算；又依卷附長庚醫院96年1月22日（九六）長庚院法
      字第0039號函之說明，原告約需1年可恢復正常上班能力
      ，職是，如原告未因本件車禍受傷，於1年期間應可繼續
      於東區工程股份有限公司任職，並月領15,840元之薪資，
      則原告所減少1年之工作損失即為190,080元（計算式：
      15840×12=190080），原告逾此範圍之請求，即難認有據
      。
    (3)減少勞動能力部分：
      原告因本件車禍致勞動能力減損，固為被告所不爭執，惟
      抗辯應未達原告所主張之嚴重程度。查原告勞動能力減損
      之情形，業經長庚醫院以卷附長庚醫院96年1月22日（九
      六）長庚院法字第0039號函覆稱：「病患（指原告）一下
      肢跗蹠關節以上殘缺，符合勞工保險殘障給付標準表第
      120項規定，評定殘廢等級為8....」等語。復依「各殘廢
      等級喪失或減少勞動能力比率表」，喪失勞動能力程度為
      65.52﹪，再參酌原告原任職工程公司因足部受損對其再
      從事相同職業自生困難、惟其於73年1月2日出生年紀尚輕
      、體力智能均在極佳狀態、且有高中畢業之學歷（參見宜
      蘭縣警察局羅東分局警羅刑字第0940013806號卷第6頁）
      ，轉為他業之可能性非低等情形，應認以65.52%計算其減
      少勞動能力之比率，尚屬合理，則每月計減少10,378元（
      計算式：15840×65.52%=10378，元以下四捨五入）。再
      查，依勞動基準法第54條所規定之強制退休年齡為60歲，
      原告出生於73年1月2日，其應於133年1月1日退休，則原
      告減少勞動能力之期間，應自94年10月29日起算至133年1
      月1日退休日止（93年10月29日至94年10月28日係1年減少
      工作損失），核計尚有37年3月即447個月，次考量原告此
      部分之請求係屬月薪所得，爰採用月別5/12%複式霍夫曼
      計算法計算並扣除中間利息（首月不扣除中間利息）。從
      而，原告所受減少勞動能力之損害額應為2,622,858元[計
      算式：10378×252.00000000（此為應受扶養447月之霍夫
      曼係數）=0000000（小數點以下四捨五入）]，是原告就
      此部分請求被告給付2,339,362元，未逾原告所受減少勞
      動能力之損害額，故均應准許。
    (4)精神上損害賠償：
      原告因被告過失之行為，受有右側足部第1至第5趾趾骨開
      放性骨折、右側足部跟骨開放性骨折脫位併軟組織缺損暨
      術後傷口感染等傷害，是其主張精神上受有極大痛苦，並
      請求被告給付非財產上損害，核屬正當。查原告73年1月2
      日出生，原任職工程公司，月薪為15,840元，高中畢業學
      歷，業如前述；經此次事故所受之傷害，對於往後生活及
      工作選擇不無影響；被告則於66年10月20日出生，正值壯
      年，名下有股票，此有稅務電子閘門財產所得調件明細表
      在卷可稽（參見本院卷第109頁），爰考量兩造身分、地
      位、經濟狀況、原告受傷程度、被告之過失態樣暨情節，
      及斟酌原告於車禍發生後業已陸續支付原告31,200元（詳
      如下述）等情狀，認原告請求120萬元之非財產上損害，
      殊嫌過高，應予核減為60萬元，方屬公允，逾此部分所為
      之請求，即屬無據。
    (5)綜上，除被告本不爭執之看護及救護車轉院費用44,252元
      外，再加計原告另得請求之看護費用300,000元、減少工
      作損失190,080元、減少勞動能力之損失2,339,362元、精
      神慰撫金600,000元，合計3,473,694元（計算式：44252+
      300000+190080+0000000+600000=0000000）。
（五）按損害之發生或擴大、被害人與有過失者，法院得減輕賠
      償金額或免除之，民法第217條第1項定有明文。被告辯稱
      原告就車禍發生與有過失，且為肇事主因等語。經查，原
      告於事發時所行經之交岔路口為閃光黃燈，應減速通過，
      雖被告為閃光紅燈應予停讓具有路權之原告先行，惟非謂
      原告無減速並小心通過之注意義務存在，原告主張既被告
      應予停讓，不應再課其減速並小心通過之義務乙詞（參見
      本院卷第116頁），實難予採信。被告辯稱原告就車禍之
      發生與有過失，應屬有據，惟因原告行經該交岔路口具有
      路權，被告應停讓原告先行，被告之過失責任比例當較原
      告為高，此部分被告以前詞為辯尚不可採。基此，被告與
      原告間之過失責任比例應核為7比3。又查，原告自承已領
      取被告所給付之31,200元，被告否認係屬慰問性質，原告
      復對非屬賠償金額之列之事實，無法舉證以明其說，應認
      屬賠償金額之一部分，是應自原告得請求被告賠償之金額
      中扣除，則原告就其損害得請求被告賠償之金額為
      2,400,386元（計算式：0000000×0.7-31200=0000000，
      元以下四捨五入）。
六、從而，原告依侵權行為法律關係，請求被告給付2,400,386
    元及自兩造不爭執之利息起算日即95年10月31日起至清償日
    止按年息5%計算之利息，為有理由。逾此範圍，則無理由，
    應予駁回。
七、假執行之宣告：兩造均陳明願供擔保，聲請宣告假執行及免
    為假執行，均核無不合，爰分別酌定相當擔保金額准許之。
    原告其餘假執行之聲請，則因訴之駁回而失其附麗，不予准
    許。
八、訴訟費用額之負擔：本件訴訟費用為24,166元，應由被告負
    擔1/2，餘由原告負擔，爰依民事訴訟法第79條、第87條第1
    項裁定如主文第3項（計算式：24166×1/2=12083）。
中　　華　　民　　國　　96　　年　　4　　月　　10　　日
                    民事庭  法　官  郭淑珍
正本與原本無異
如對本判決上訴，須於判決送達後20日內提出上訴狀(須附繕本)
中　　華　　民　　國　　96　　年　　4 　　月　　12　　日
                            書記官  藍友隆
